【裁判字號】    99,審訴,3685
【裁判日期】    991209
【裁判案由】    毒品危害防制條例
【裁判全文】
臺灣高雄地方法院刑事判決            99年度審訴字第3685號
公  訴  人  臺灣高雄地方法院檢察署檢察官
被      告  顏惠美
上列被告因毒品危害防制條例案件，經檢察官提起公訴（99年度
毒偵字第3370號），被告於準備程序進行中就被訴事實為有罪之
陳述，經本院告知簡式審判程序之旨，並聽取被告與公訴人之意
見後，裁定依簡式審判程序審理，判決如下：
    主  文
顏惠美施用第一級毒品，累犯，處有期徒刑拾壹月，扣案第一級
毒品海洛因玖包中之肆包、已使用之針筒參支、殘渣袋貳個、塑
膠吸管肆支，均沒收銷燬之，扣案未使用之針筒壹支沒收；又施
用第二級毒品，累犯，處有期徒刑陸月，扣案已使用之殘渣袋參
個、玻璃球吸食器壹個、塑膠吸管壹支，均沒收銷燬之；又持有
第一級毒品，累犯，處有期徒刑肆月，扣案第一級毒品海洛因玖
包中之伍包，均沒收銷燬之。應執行有期徒刑壹年柒月，扣案第
一級毒品海洛因玖包（含包裝袋，驗後淨重合計壹點玖零公克）
、已使用之針筒參支、殘渣袋伍個、塑膠吸管伍支、玻璃球吸食
器壹個，均沒收銷燬之，扣案未使用之針筒壹支沒收。
    事  實
一、顏惠美前於民國92年間，因施用毒品案件，經本院裁定令入
    勒戒處所施以觀察、勒戒後，認有繼續施用毒品之傾向，再
    以92年度毒聲字第2081號裁定令入戒治處所施以強制戒治，
    於93年1 月15日因停止處分出監（指揮書執畢日期為93年4
    月6 日），由臺灣高雄地方法院檢察署檢察官以93年度戒毒
    偵字第274 號為不起訴處分確定。又於93年間，因施用毒品
    案件，經臺灣高等法院高雄分院以93年度上易字第627 號判
    處有期徒刑6 月確定；復於95年間，因詐欺、偽造文書等案
    件，分別經本院及臺灣臺南地方法院以95年度簡字第2334號
    、95年度簡字第2172號各判處有期徒刑3 月、3 月，嗣經裁
    定定應執行刑為有期徒刑5 月確定；上開各罪接續執行，於
    96年6 月16日縮短刑期執行完畢。詎顏惠美猶不知悔改及戒
    除毒癮，竟分別基於施用第一級毒品海洛因及第二級毒品甲
    基安非他命之犯意，先於99年5 月18日上午10時許，在高雄
    縣旗山鎮○○○路高雄客運北站之廁所內，以針筒注射之方
    式，施用第一級毒品海洛因1 次；又於同日下午4 時許，在
    同址以燒烤玻璃球吸食煙霧之方式，施用第二級毒品甲基安
    非他命1 次；復於同日下午7 時15分許，在上開客運北站旁
    ，以新臺幣（下同）1 萬元之價格，向真實姓名年籍不詳、
    綽號「昌仔」之成年男子，購得第一級毒品海洛因5 包而非
    法持有之。嗣於99年5 月18日下午8 時34分許，在高雄縣旗
    山鎮富山巷7 號旁鐵皮屋工寮為警盤查，經採尿檢驗呈嗎啡
    、可待因、甲基安非他命陽性反應，並扣得其上開施用第一
    級毒品所剩之海洛因4 包，及另購買之海洛因5 包，共9 包
    （驗後淨重合計1.90公克）、注射針筒4 支（其中3 支已用
    於施用第一級毒品海洛因）、已使用之殘渣袋5 個、玻璃球
    吸食器1 個、塑膠吸管5 支，始查悉上情。
二、案經高雄縣政府警察局旗山分局報告臺灣高雄地方法院檢察
    署檢察官偵查起訴。
    理  由
一、本件被告顏惠美所犯係死刑、無期徒刑、最輕本刑為3 年以
    上有期徒刑以外之罪，其於準備程序進行中，就被訴事實為
    有罪之陳述，經受命法官告知簡式審判程序之旨，並聽取當
    事人之意見後，本院合議庭認無不得或不宜改依簡式審判程
    序進行之情形，爰依刑事訴訟法第273 條之1 第1 項規定，
    裁定本件由受命法官獨任進行簡式審判程序。又本件卷內之
    證據資料，依同法第273 條之2 規定，不受同法第159 條第
    1 項關於傳聞法則規定之限制，依法均有證據能力，合先敘
    明。
二、上揭事實，業據被告於本院審理中坦承不諱，並有高雄縣政
    府警察局旗山分局毒品危害防制條例案件嫌犯代號與真實姓
    名對照表（代號：125 ）（警卷第5 頁）、高雄縣政府警察
    局旗山分局圓潭派出所扣押筆錄（警卷第7 至9 頁）、高雄
    縣政府警察局旗山分局扣押物品目錄表（警卷第10頁）、臺
    灣檢驗科技股份有限公司濫用藥物實驗室（高雄）99年6 月
    3 日濫用藥物檢驗報告（檢體編號：125 ）（偵卷第27頁）
    在卷可稽，又扣案海洛因9 包（驗後淨重合計1.90公克），
    經送驗後，結果確實均含有第一級毒品海洛因之成分，此亦
    有卷附法務部調查局濫用藥物實驗室99年8 月31日調科壹字
    第09923019320 號鑑定書（偵卷第57頁）可按，足認被告前
    開任意性之自白與事實相符，得作為被告有罪之證據。又被
    告曾受如事實欄所載之觀察、勒戒及強制戒治處分執行完畢
    後5 年內，再犯施用毒品罪而經依法追訴處罰完畢等事實，
    亦有卷附本院院內索引卡紀錄表、臺灣高等法院被告前案紀
    錄表各1 份在卷可按。按毒品危害防制條例第20條、第23條
    於93年1 月9 日修正施行後，將施用毒品之刑事處遇程序，
    區分為「初犯」及「五年內再犯」、「五年後再犯」3 種，
    其立法理由謂：「初犯」經觀察、勒戒或強制戒治執行完畢
    釋放後，「五年內再犯」者，因其再犯率甚高，原實施之觀
    察、勒戒及強制戒治既已無法收其實效，爰依法追訴或裁定
    交付審理。至於經觀察、勒戒或強制戒治執行完畢釋放後，
    「五年後再犯」者，前所實施之觀察、勒戒或強制戒治已足
    以遮斷其施用毒品之毒癮，為期自新及協助其斷除毒癮，仍
    適用「初犯」規定，先經觀察、勒戒或強制戒治之程序。從
    而依修正後之規定，僅限於「初犯」及「五年後再犯」二種
    情形，始應先經觀察、勒戒或強制戒治程序。倘被告於5 年
    內已再犯，經依法追訴處罰，縱其第3 次再度施用毒品之時
    間，在初犯經觀察、勒戒或強制戒治執行完畢釋放5 年以後
    ，已不合於「五年後再犯」之規定，且因已於「五年內再犯
    」，顯見其再犯率甚高，原實施觀察、勒戒或強制戒治，已
    無法收其實效，即應依該條例第10條處罰（最高法院95年第
    7 次刑事庭會議決議參照）。從而，被告於前開初犯觀察、
    勒戒及強制戒治處分執行完畢釋放後「五年內再犯」施用毒
    品罪，並經依法追訴處罰執行完畢，而本件被告再度施用毒
    品犯行，已不合於「五年後再犯」之規定，揆諸前揭說明即
    應依毒品危害防制條例第10條加以處罰。職是，本件事證明
    確，被告犯行洵堪認定，應依法論科。
三、核被告所為，係犯毒品危害防制條例第10條第1 項之施用第
    一級毒品罪、同條例第10條第2 項之施用第二級毒品罪、同
    條例第11條第1 項之持有第一級毒品罪。被告為施用而持有
    第一、二級毒品之低度行為，為施用第一、二級毒品之高度
    行為所吸收，不另論罪。被告就上開犯行，犯意各別，行為
    互殊，應予分論併罰。又被告有如事實欄所記載論罪科刑執
    行完畢之紀錄，有上開被告前案紀錄表附卷可考，其於有期
    徒刑執行完畢後，5 年內故意再犯本件有期徒刑以上之3 罪
    ，均為累犯，應各依刑法第47條第1 項規定，加重其刑。爰
    審酌被告前因施用毒品案件，迭經觀察、勒戒、強制戒治及
    法院科刑判決後，竟再為本件犯行，足見其惡習已深，且戒
    絕毒癮之意志不堅，未能體悟施用毒品對自己、家人造成之
    傷害及社會之負擔，自屬可議；參以被告施用毒品之前科紀
    錄非少、犯後坦承犯行，持有之毒品數量非鉅，且施用毒品
    本質上係屬戕害自身健康之行為，尚未直接危害他人，反社
    會性程度應屬較低，及其智識程度為高中畢業，現從事美髮
    業，每月收入約2 萬元等一切情狀，分別量處如主文所示之
    刑，並依刑法第51條第5 款規定，定其應執行之刑，以資懲
    儆。至扣案第一級毒品海洛因9 包（驗後淨重合計1.90公克
    ），業經鑑驗係屬第一級毒品海洛因無訛，已如前述，而包
    裝袋與其上殘留之毒品，均已難以分析剝離，俱應依毒品危
    害防制條例第18條第1 項前段規定，不問屬於犯人與否，併
    宣告沒收銷燬之，至於送鑑耗損之部分，既已滅失，自無庸
    再予宣告沒收銷燬之必要（因上開第一級毒品海洛因9 包已
    無從分辨何者係被告本件施用所剩，何者係被告另行購買而
    持有，故僅於主文中，就被告施用第一級毒品部分，諭知沒
    收銷燬其中4 包，就被告持有第一級毒品部分，諭知沒收銷
    燬其中5 包）。又其餘扣案物經送驗後，其中已使用之針筒
    3 支、殘渣袋2 個、塑膠吸管4 支，其上均殘留有第一級毒
    品海洛因之成分；另殘渣袋3 個、玻璃球吸食器1 個、塑膠
    吸管1 支，其上則殘留有第二級毒品甲基安非他命之成分，
    此有高雄醫學大學附設中和紀念醫院檢驗報告14紙附卷可參
    ，是足認上開物品均分別殘留有第一級毒品海洛因，及第二
    級毒品甲基安非他命之成分無疑，且因與毒品難以析離，應
    均視同毒品，而依毒品危害防制條例第18條第1 項前段規定
    ，不問屬於犯人與否，宣告沒收銷燬之。至扣案未使用之針
    筒1 支，業據被告自承為其所有，且係被告預備施用第一級
    毒品海洛因所用之物，是應依刑法第38條第1 項第2 款宣告
    沒收之，併此敘明。
據上論斷，應依刑事訴訟法第273 條之1 第1 項、第284 條之1
、第299 條第1 項前段，毒品危害防制條例第10條第1 項、第2
項、第11條第1 項、第18條第1 項，刑法第11條、第47條第1 項
、第38條第1 項第2款、第51條第5 款、第9 款，判決如主文。
本案經檢察官王清海到庭執行職務。
中    華    民    國    99    年    12    月     9    日
                  刑事第十庭    法  官  林裕凱
以上正本證明與原本無異。
如不服本判決應於收受判決後10日內向本院提出上訴書狀，並應
敘述具體理由。其未敘述上訴理由者，應於上訴期間屆滿後20日
內向本院補提理由書(均須按他造當事人之人數附繕本)「切勿逕
送上級法院」。
中    華    民    國    99    年    12    月     9    日
                                書記官  黃振祐
附錄所犯法條
毒品危害防制條例第10條
施用第一級毒品者，處 6 月以上 5 年以下有期徒刑。
施用第二級毒品者，處 3 年以下有期徒刑。
毒品危害防制條例第11條
持有第一級毒品者，處 3 年以下有期徒刑、拘役或新臺幣 5 萬
元以下罰金。
持有第二級毒品者，處 2 年以下有期徒刑、拘役或新臺幣 3 萬
元以下罰金。
持有第一級毒品純質淨重十公克以上者，處 1 年以上 7 年以下
有期徒刑，得併科新臺幣 1 百萬元以下罰金。
持有第二級毒品純質淨重二十公克以上者，處 6 月以上 5 年以
下有期徒刑，得併科新臺幣 70 萬元以下罰金。
持有第三級毒品純質淨重二十公克以上者，處 3 年以下有期徒
刑，得併科新臺幣 30 萬元以下罰金。
持有第四級毒品純質淨重二十公克以上者，處 1 年以下有期徒
刑，得併科新臺幣 10 萬元以下罰金。
持有專供製造或施用第一級、第二級毒品之器具者，處 1 年以
下有期徒刑、拘役或新臺幣 1 萬元以下罰金。

司法院資訊處製作；財團法人民間司法改革基金會備份。
